【裁判字號】    92,重訴,57
【裁判日期】    921216
【裁判案由】    侵權行為損害賠償
【裁判全文】
臺灣花蓮地方法院民事判決  九十二年度重訴字第五七號
    原      告  甲○○
    訴訟代理人  林武順律師
    被      告  乙○○
右當事人間請求侵權行為損害賠償事件，本院判決如左：
    主      文
被告應給付原告新台幣柒佰貳拾伍萬貳仟肆佰參拾柒元，及自民國九十二年五月八日
起至清償日止，按年息百分之五計算之利息。
原告其餘之訴駁回。
訴訟費用由被告負擔十分之六；餘由原告負擔。
本判決第一項於原告以新台幣貳佰肆拾萬元供擔保後，得假執行。
原告其餘假執行之聲請駁回。
    事      實
甲、原告方面：
  一、聲明：被告應賠償原告新台幣（下同）一千二百十九萬四千一百九十元，及自
      本件起訴狀繕本送達翌日起至清償日止，按年息百分之五計算之利息；原告並
      願供擔保以代釋明，請求准為假執行之宣告。
  二、陳述：
  (一)緣被告於九十一年八月十六日晚上九時許，駕駛車牌號碼Ｕ八─一七六七號自
      小客車，沿省道台九線由花蓮縣往台東縣方向行駛，行經花蓮縣瑞穗鄉舞鶴村
      （台九線二八六公里一百公尺處）時，原應注意車輛行經彎道時應注意不得跨
      越分向限制線駛入來車車道，而依當時情形觀之，又無不能注意之情事，竟疏
      未注意來往車輛，跨越分向限制線駛入來車車道，致其駕駛之車輛車頭與對向
      行經該處由原告駕駛之車號六Ｃ─五八七八號自小客車車頭發生撞擊，致原告
      因而受有右眼眼球破裂摘除之重傷害（被告之刑事責任業經鈞院鳳林簡易庭以
      九十二年林交簡字第二一號判決認定有罪確定在案）。
  (二)茲被告既因過失行為，不法侵害原告身體受傷，依照民法第一百八十四條第一
      項前段規定自應負損害賠償責任。爰就被告所應負擔之賠償範圍，分別予以說
      明如下：
    １醫療及救援費用：查原告因本件車禍受傷，所支出之醫療費用，扣除健保給付
      部分，自付醫療費用，有收據可稽者，計為一五０一九元，另原告裝設義眼，
      花費四萬元，自得請求被告賠償此一損害。又原告因本件車禍，經民間救護車
      送醫急救，支付八千元費用，亦得請求被告賠償此等損害。
    ２工作損失及喪失工作能力之損害賠償：查原告正值青壯之年，有勞動能力，在
      本件車禍受傷前，在肯潔環境維護有限公司擔任工務組長職務，每月薪資四萬
      五千元，詎因本件傷害而無法工作，並遭僱主解僱，迄今仍無法覓得工作，自
      得請求被告賠償此一損害。茲為求計算之簡便，爰以原告受傷前每月薪資四萬
      五千元為準，並依勞工保險條例第五十三條所定之勞工保險殘廢給付標準所定
      殘廢等級，右眼球一目失明，殘廢等級為第八級，復依學者曾隆興博士所撰「
      各殘廢等級喪失或減少勞動能力比率表」，其所減少勞動能力比率為61.52 ％
      ，計算至六十五歲退休為止，另依霍夫曼式計算表扣除中間利息，為求損害賠
      償之數額。查原告為六十二年七月十一日生，得請求至一百二十七年七月十日
      ，自本件傷害發生之翌日（即九十一年八月十七日）起，乃得請求三十五年十
      月（餘數捨棄不計），原告計得請求賠償0000000元。    
    ３精神慰藉金：查原告於本件車禍時，人生方屬旭日東昇，詎因本件車禍造成重
      大傷害，所造成之損害誠非筆黑所能形容，爰依法請求被告賠償五百萬元，資
      為精神上之慰藉賠償。
  (三)綜上所述，原告自得依侵權行為損害賠償請求權之法律關係，請求被告賠償一
      千二百十九萬四千一百九十元及法定遲延利息。
  三、證據：提出診斷證明書、慈濟醫院醫療費用收據二紙、統一發票、免用統一發
      票收據一紙、肯潔環境維護有限公司薪資證明申請單、勞工保險殘廢給付標準
      表、曾隆興博士所撰「各殘廢等級喪失或減少勞動能力比率表」、霍夫曼式計
      算表等件影本為證，並請求調閱前開刑事卷宗為憑。
乙、被告方面：
  一、聲明：駁回原告之訴。
  二、陳述：前開刑事判決所認定之肇事經過及肇事責任確屬無誤，而原告請求之醫
      療及救援費用無意見，惟原告請求之勞動能力損害賠償費用之計算方式，被告
      不懂，至原告請求之慰撫金則屬過高，且被告現無財產，亦無資力可賠償，學
      職程度僅高職畢業，肇事時年僅二十五歲，家庭尚有子女待養，爰請求減免被
      告之賠償金額。
    理      由
一、本件原告主張被告於前開時地駕駛車牌號碼Ｕ八─一七六七號自小客車，原應注
    意車輛行經彎道時應注意不得跨越分向限制線駛入來車車道，而依當時情形觀之
    ，又無不能注意之情事，竟疏未注意來往車輛，跨越分向限制線駛入來車車道，
    致其駕駛之車輛車頭與對向行經該處由原告駕駛之車號六Ｃ─五八七八號自小客
    車車頭發生撞擊，致原告因而受有右眼眼球破裂摘除之重傷害，嗣被告之刑事責
    任業經本院鳳林簡易庭以九十二年林交簡字第二一號判決認定有罪確定在案等事
    實，業為被告所自認，是被告就前開車禍之肇事責任及過失認定，即堪認為存在
    ，而被告就原告因該車禍所受之損害，自應負擔百分之百之過失責任。而原告主
    張其就醫療及救援費用之損失為六萬三千零十九元（即醫療費一五０一九元，裝
    置義眼四萬元，及救護車費八千元，共計為六三０一九元），被告亦不為爭執，
    是此部分事實亦足認定為真正；惟就工作損失、喪失工作能力之損害賠償及慰撫
    金此二部分，則仍以前詞為辯，是本院爰就此二項請求，是否應予准許，分述如
    下：
(１)工作損失及喪失工作能力之損害賠償：按「不法侵害他人之身體或健康者，對於
    被害人因此喪失或減少勞動能力或增加生活上之需要時，應負損害賠償責任。」
    民法第一百九十三條第一項定有明文。原告主張其在本件車禍受傷前，在肯潔環
    境維護有限公司擔任工務組長職務，每月薪資四萬五千元，業據原告提出肯潔環
    境維護有限公司薪資證明申請單一紙為證，被告就此項證據不為爭執，應可認為
    真實。以此標準，並依勞工保險條例第五十三條所定之勞工保險殘廢給付標準所
    定殘廢等級，右眼球一目失明，殘廢等級為第八級，及勞工保險條例第五十三條
    附表所載「各殘廢等級喪失或減少勞動能力比率表」，其所減少勞動能力比率為
    百分之六一點五二，是原告每月因減少勞動能力所喪失之收入，即為二萬七千六
    百八十四元（即45000*61.52%=27684）。以本件傷害發生之翌日（即九十一年八
    月十七日）起，計至勞動基準法第五十四條第一項第一款原告六十歲退休年齡為
    止，其期間共為三十年又十個月，即三百七十個月，依霍夫曼式計算表扣除中間
    利息，即為六百十八萬九千四百十八元（經四捨五入，即 27684*223.0000000
    =0000000）。是原告以六十五歲為退休年齡所計得之七百十三萬一千一百七十一
    元，即非正確，逾前開六百十八萬九千四百十八元之範圍，尚屬無據。
(２)精神慰藉金部分：「不法侵害他人之身體、健康、名譽、自由、信用、隱私、貞
    操，或不法侵害其他人格法益而情節重大者，被害人雖非財產上之損害，亦得請
    求賠償相當之金額。」民法第一百九十五條第一項定有明文。查原告受有右眼眼
    球破裂摘除之重傷害，其肉體及精神必受有極大痛苦，自得請求非財產上之損害
    賠償。本院斟酌造成原告前開重傷係基於被告「應注意車輛行經彎道時應注意不
    得跨越分向限制線駛入來車車道，而依當時情形觀之，又無不能注意之情事，竟
    疏未注意」之重大過失，及原告受傷時為二十九歲，學識程度為高中畢業，擔任
    清潔公司組長之工作，工作收入為每月四萬五千元；被告肇事時為二十五歲，學
    識程度為高職畢業，為家庭主婦，育有小孩，無工作收入等一切情狀，原告請求
    五百萬元，自嫌過高，應予核減為一百萬元，方屬公允，逾此數額之請求，為無
    理由。
二、綜上，被告就原告所受之財產上及非財產上損害，應負擔之侵權行為損害賠償責
    任，既堪認定，則其自對原告請求之各項金額於適當範圍內為賠償。原告請求之
    醫療及救援費用六萬三千零十九元、工作損失及喪失工作能力之損害賠償六百十
    八萬九千四百十八元，及非財產上損害賠償一百萬元，共計七百二十五萬二千四
    百三十七元之範圍內為有理由，逾此部分之請求尚屬無據。從而，原告請求於主
    文第一項之範圍內之本金，及自九十二年五月八日（即本件訴狀繕本送達被告翌
    日）起算之法定遲延利息，應予准許，超過部分之請求，應予駁回。
三、原告陳明願供擔保，聲請宣告假執行，經核其勝訴部份，核無不合，爰酌定相當
    之擔保金額宣告之；其餘假執行之聲請，因訴之駁回而失所附麗，不予准許。
四、據上論結，本件原告之訴為一部有理由，一部無理由，依民事訴訟法第七十九條
    、第三百九十條第二項，判決如主文。
中      華      民      國    九十二    年     十二     月     十六     日
                                        臺灣花蓮地方法院民事庭
~B法      官  郝燮戈
右為正本，係照原本作成。
如對本判決不服，應於送達後廿日內，向本院提出上訴狀（應抄附繕本）。
~B法院書記官  高明正
中      華      民      國    九十二    年     十二     月     十六     日


司法院資訊處製作；財團法人民間司法改革基金會備份。
